【裁判字號】    98,交易,99
【裁判日期】    980720
【裁判案由】    過失致死
【裁判全文】
臺灣嘉義地方法院刑事判決              98年度交易字第99號
公  訴  人  臺灣嘉義地方法院檢察署檢察官
被      告  乙○○
選任辯護人  林春發律師
上列被告因過失致死案件，經檢察官提起公訴（98年度偵字第51
號），本院判決如下：
    主  文
乙○○犯過失致人於死罪，處有期徒刑伍月，如易科罰金，以新
臺幣壹仟元折算壹日，緩刑貳年。
    犯 罪 事 實
一、乙○○於民國97年7月9日上午8時30分許，駕駛車牌號碼015
    2-SX號自用小客車，沿嘉義縣水上鄉○○村○○○○道路由
    東往西方向行駛，行至該產業道路與嘉163 號公路5 公里處
    （即嘉義縣水上鄉寬士村210 之4 號前）之交岔路口時，應
    注意車輛行經無號誌之交岔路口，少線道左轉車應暫停讓多
    線道直行車先行，而依當時天氣晴、日間自然光線、路面乾
    燥無缺陷，視距良好，客觀上並無不能注意之情事，竟疏未
    注意前方多線道上左方來車狀況，於上開交岔路口暫停後，
    未確認左方安全距離內無來車，即貿然啟動駛出巷口，欲左
    轉嘉163號公路南向行駛。適有沈聖裕飲用酒類後，已達不
    能安全駕駛動力交通工具之程度，仍騎乘車牌號碼P8N-057
    號重型機車，沿嘉163號公路由南往北方向駛至上開交岔路
    口處時，亦疏未減速作隨時暫停之準備，並偏離機慢車道駛
    入快車道而欲駛過上開交岔路口，沈聖裕因突見乙○○所駕
    駛之車輛駛出後不及反應，致其所騎乘機車之車頭部位與乙
    ○○所駕駛車輛之左後側油箱蓋部位發生碰撞，沈聖裕因而
    人車倒地，並受有左側創傷性額葉、顳葉、頂葉硬腦膜下出
    血、合併顱內出血及腦幹損傷、右側鎖骨骨折、肋骨多處骨
    折、血胸、肝腎衰竭等傷害，經送醫救治後，延至97年7月
    20日上午10時30分許，仍因多重器官衰竭、左側額頂葉硬膜
    下出血而死亡。乙○○於肇事後，主動報警，並報明其姓名
    、車禍發生地點，請警方前往處理，自首而接受裁判。
二、案經臺灣嘉義地方法院檢察署檢察官自動檢舉暨沈聖裕之配
    偶甲○訴由臺灣臺南地方法院檢察署檢察官移由臺灣嘉義地
    方法院檢察署檢察官偵查起訴。
    理  由
壹、程序事項
    按被告以外之人於審判外之陳述，雖不符刑事訴訟法第159
    條之1 至之4 之規定，而經當事人於審判程序同意作為證據
    ，法院審酌該言詞陳述或書面陳述作成時之情況，認為適當
    者，亦得為證據。當事人、代理人或辯護人於法院調查證據
    時，知有第159 條第1 項不得為證據之情形，而未於言詞辯
    論終結前聲明異議者，視為有前項之同意，此觀刑事訴訟法
    第159 條之5 規定甚明。本件公訴檢察官、被告及辯護人於
    本院審理時，對於證人即被害人家屬甲○於警詢之陳述內容
    暨其他相關具傳聞性質之證據資料之證據能力，均表示無意
    見，同意作為本案之證據，且迄於言詞辯論終結前亦未聲明
    異議。本院審酌前揭證人之陳述及證據資料作成時之情況，
    核無違法取證或其他瑕疵，認為以之作為證據為適當，自得
    作為證據。
貳、實體事項
一、訊據被告乙○○固不否認有於上開時、地發生車禍及被害人
    沈聖裕因車禍傷重死亡等事實，惟否認有何過失致死之犯行
    ，辯稱：其於上開交岔路口有停車，確認前方嘉163 號公路
    左右均無來車始駛出巷道左轉嘉163 號公路南向行駛，轉出
    時未發現被害人騎乘之機車，轉出巷口後，方向盤已打正才
    見到被害人機車出現，其應無過失云云。惟查：
    (一)依卷附之道路交通事故現場圖及肇事現場照片所示，被害
      人所騎乘機車與被告所駕汽車發生碰撞後而倒地之刮地痕
      、機車碎片散落物及被害人所穿著之拖鞋及被告所駕駛車
      輛之保險桿掉落後位置，均在被害人所行駛之車道，顯見
      二車碰撞之撞擊點，應在被害人機車行向之快車道位置，
      是二車發生撞擊時，可認被告所駕駛之車輛應尚未完成左
      轉，被告辯稱係於方向盤轉正後，始見被害人機車駛來，
      因而發生碰撞乙節，與肇事現場跡證尚有未符。
    (二)依卷附之道路交通事故現場圖及肇事現場照片所示，上開
      車禍發生之地點，亦即嘉163 號公路南北雙向道路筆直順
      暢，且從巷口處駛出時，左右並無任何足以阻擋被告視線
      之物體，被告於本院審理時亦自陳其視力良好，肇事當時
      被害人機車行向車道並無任何遮擋其視線之障礙物，其目
      視所及位置可遠達（臺南地檢相驗卷第22頁下方照片所示
      ）肇事地點數十公尺或百公尺以上之燈號位置，是倘被告
      於上開交岔路口停車後起步前，未察覺被害人駛來之機車
      ，顯係被告疏未注意確認被害人機車來向車道之交通狀態
      即貿然左轉，否則被告停車後起步離開上開路口、開始左
      轉至嘉163 號公路南向車道（亦即通過嘉163 號公路北向
      車道之距離），此間所需時間不過短短數秒鐘，被害人之
      機車如何能從將近百公尺以外突然出現於肇事地點而發生
      撞擊，足認被告所辯其於左轉前未發現被害人機車乙節，
      倘非所言不實，即被告疏未注意確認被害人機車來向車道
      之交通狀態，其有過失甚明。
    (三)依卷附之道路交通事故現場圖及肇事現場照片以觀，被告
      所駕汽車肇事後停車位置，左側前後車輪均壓於嘉163 號
      公路劃分南北車道之雙黃線上。按撞擊事故發生後，被告
      縱使即刻煞車，基於慣性作用，汽車仍將持續行駛一定之
      距離，因此可推知實際撞擊點，應在被告停車起步之位置
      至被告停車位置之間，而佐以被告停車位置左側前後車輪
      仍壓於雙黃線上之事實，足見撞擊發生當時，被告所駕汽
      車之位置，必定非在被告所駕汽車之行向（亦即嘉163號
      公路南下車道內），益見肇事撞擊點應在被害人行向快車
      道甚明。至辯護人書狀辯護意旨陳稱：被告所駕汽車於撞
      擊後，本能將方向盤往右轉，之後欲下車查看，因右側面
      車道尚有很多車輛通過，故被告再度將方向盤左轉，因而
      停車於卷附照片位置乙節，依卷附之道路交通事故現場圖
      及肇事現場照片以觀，肇事路口中心位置距離被告所駕汽
      車停車位置，距離約僅14公尺，被告所駕汽車由巷道轉出
      復有一定之（左轉）幅度，再扣除兩車碰撞後被告所駕汽
      車之煞車距離，則短短數公尺之距離，實難完成辯護意旨
      所稱被告於撞擊後本能右轉方向盤，因避免影響交通再左
      轉方向盤，以致被告所駕汽車左側前後車輪壓於雙黃線上
      之動作，辯護意旨所稱因避免影響交通而左轉方向盤乙節
      ，依肇事後現場跡證情況判斷，尚難憑採。從而，應認被
      告於發生撞擊後煞車，車輛持續前行，依被告行車軌跡與
      慣性作用反推被告所駕汽車由巷道左轉之幅度，則撞擊點
      顯在被害人機車行向車道上甚明；甚且，左側發生撞擊後
      ，人類本能將右轉方向盤部分，確足認定，依此而論，被
      告尚未本能右轉方向盤前，車輛之位置應更加靠近被害人
      機車之行向車道，被告於發生撞擊後本能右轉方向盤以致
      實際停車位置更加向右偏離撞擊位置，由此反推兩車撞擊
      點，理當更加位於被害人機車行向車道，至屬明確。
    (四)依上所述，兩車撞擊點既在被害人機車行向車道上，被告
      （停車後）未等待確認被害人機車行向車道安全距離內無
      來車，貿然（起步）由巷道欲左轉嘉163 號公路，以致被
      害人機車駛抵肇事位置煞避不及而發生撞擊，被告有少線
      車道左轉車疏未禮讓多線道直行車先行之過失，應堪認定
      。
    (五)本案車禍肇事責任，經檢察官送請臺灣省嘉雲區車輛行車
      事故鑑定委員會鑑定，復將該會鑑定結果送請臺灣省車輛
      行車事故覆議鑑定委員會覆議，均認被告駕駛自用小客車
      ，行經無號誌交岔路口，少線道車左轉車疏未暫停讓多線
      道直行車先行，為肇事主因等情，亦有臺灣省省嘉雲區車
      輛行車事故鑑定委員會97年10月28日嘉雲鑑970630字第09
      75803382號函及所附鑑定意見書及臺灣省車輛行車事故覆
      議鑑定委員會98年3 月16日覆議字第0986200909號函各1
      份在卷可稽，益見被告確有如前所稱之過失甚明。至被告
      辯稱其於肇事路口有停車，鑑定意見認定其「未暫停」顯
      有違誤乙節，按所稱「未暫停」禮讓多線道車先行，係指
      未暫停確認安全距離內無來車之謂，非僅指全然未停車貿
      然通過而言，換言之，縱然已暫停，但未確認安全距離內
      無來車即貿然起步通過，仍應認定為未暫停禮讓多線道直
      行車先行，被告所辯，容係對「暫停禮讓多線道車先行」
      涵義之誤解。
    (六)被害人確係因上開車禍所造成之左側額頂葉硬膜下出血而
      死亡之事實，除有嘉義榮民醫院97年7 月9 日嘉醫診字第
      97002728號及97年7 月20日嘉醫診字第97002880號診斷證
      明書各1 份在卷可憑外，復據臺灣臺南地方法院檢察署檢
      察官偕同檢驗員相驗屬實，並製有勘驗筆錄、該署檢驗報
      告書及相驗屍體證明書各1 份在卷可佐，被害人之死亡結
      果與被告前開有過失之駕駛行為有相當因果關係，自堪認
      定。
    (七)綜上所述，本案事證已臻明確，被告過失致死犯行，洵堪
      認定。
二、核被告所為，係犯刑法第276 條第1 項之過失致人於死罪。
    被告肇事後，主動報警，並報明其姓名、車禍發生地點，請
    警方前往處理等事實，有嘉義縣警察局道路交通事故肇事人
    自首情形紀錄表一件在卷可稽，其對於未發覺之罪自首而受
    裁判，爰依刑法第62條前段之規定減輕其刑。爰審酌被告駕
    車駛至交岔路口停車後，於通過交岔路口前未確認安全距離
    內無來車、貿然駛出交岔路口而肇事之過失程度、被害人本
    身亦有飲酒後駕駛動力交通工具及機慢車行駛快車道之過失
    ，被告前無任何刑事前案紀錄，素行良好，其自陳為國小畢
    業之智識程度、從事家庭用品經銷代理工作、自述家有配偶
    及三名成年子女、經濟狀況普通等家庭及經濟狀況、過失犯
    罪致被害人死亡所生危害程度及犯罪後自動報案、停留現場
    處理並協助救護被害人，事後並接受審判，態度良好等一切
    情狀，量處如主文所示之刑。末查，被告未曾受有期徒刑以
    上刑之宣告之事實，有臺灣嘉義地方法院檢察署刑案資料查
    註紀錄表、臺灣高等法院被告前案紀錄表各一份在卷可參，
    酌以被告事後自首接受審判，對本案事發深表遺憾，並積極
    與被害人家屬達成民事調解賠償損害（此有嘉義縣水上鄉調
    解委員會調解書在卷可參），取得被害人家屬諒解，堪認此
    次係因一時疏失初罹刑典，經此之偵查審判程序及刑之宣告
    後，當知所警惕，信無再犯之虞，本院因認所宣告之刑，以
    暫不執行為適當，爰併予宣告緩刑二年，以勵自新。
據上論斷，應依刑事訴訟法第299 條第1 項前段，刑法第276 條
第1 項、第62條前段、第41條第1 項前段、第74條第1 項第1款
，刑法施行法第1 條之1 第1 項、第2 項前段判決如主文。
本案經檢察官徐鈺婷到庭執行職務。
中    華    民    國    98    年    7     月    20    日
                  交通法庭    法  官  許兆慶
以上正本證明與原本無異。
如不服本判決應於收受判決後10日內向本院提出上訴書狀，並應
敘述具體理由；其未敘述上訴理由者，應於上訴期間屆滿後20日
內向本院補提理由書（均須按他造當事人之人數附繕本）「切勿
逕送上級法院」。告訴人或被害人如對於本判決不服者，應具備
理由請求檢察官上訴，其上訴期間之計算係以檢察官收受判決正
本之日期為準。
中    華    民    國    98    年    7     月    20    日
                              書記官  林金福
附錄論罪法條全文：
刑法第276條
因過失致人於死者，處2年以下有期徒刑、拘役或2千元以下罰金
。
從事業務之人，因業務上之過失犯前項之罪者，處5年以下有期
徒刑或拘役，得併科3千元以下罰金。


司法院資訊處製作；財團法人民間司法改革基金會備份。
